【裁判字號】    92,自,601
【裁判日期】    920903
【裁判案由】    侵占
【裁判全文】
臺灣臺中地方法院刑事判決                          九十二年度自字第六一號
    自  訴  人  乙○○
    被      告  甲○○
右列被告因侵占案件，經自訴人提起自訴，本院判決如左：
    主  文
甲○○無罪。
    理  由
一、自訴意旨略以：自訴人開設國通計程車無線電台，被告甲○○於民國八十八年二
    月二日向自訴人租用乙豪牌506.525MHz頻道無線電車台機一台（附天線、車頂燈
    、麥克風各一件），詎被告自九十年十二月二十日起，即未再回公司，未繳交租
    金，又避不見面，自訴人已於九十年十二月二十日聲明終止合約，被告迄今仍未
    交回無線電車台機組，足見被告已將上開租得之無線電車台機一台，以易持有為
    所有之意思，而予侵占。因認被告涉有刑法第三百三十五條第一項之侵占罪嫌。
二、按犯罪事實應依證據認定之，無證據不得推定其犯罪事實；又不能證明被告犯罪
    者，應諭知無罪之判決，刑事訴訟法第一百五十四條第二項、第三百零一條第一
    項分別定有明文。次按事實之認定，應憑證據，所謂證據，須適於為被告犯罪事
    實之證明者，始得採為斷罪資料，如未能發現相當證據，或證據不足以證明，自
    不能以推測或擬制之方法以為裁判基礎；又認定不利於被告之事實，須依積極證
    據，苟積極證據不足為不利於被告事實之認定時，即應為有利於被告之認定，更
    不必有何有利之證據，最高法院五十三年臺上字第二七五０號、三十年上字第八
    一六號、四十年臺上字第八六號分別著有判例可資參照。又按侵占罪之主觀要件
    ，須持有人變易其原來之持有意思而為不法所有之意思，如僅將持有物延不交還
    或有其他原因致一時未能交還，既缺乏主觀要件，即難遽以該罪相繩。最高法院
    二十三年上字第一九一五號、六十八年台上字第三一四六號判例可資參照。
三、自訴人認被告甲○○涉有右開侵占犯行，無非係以國通計程車無線電車裝機組借
    用合約書、繳費明細表、存證信函等件，資為論據。訊之被告甲○○對於有於八
    十八年二月二日起向自訴人租用計程車無線電車乙豪牌506.525MHz頻道無線電車
    台機一台（附天線、車頂燈、麥克風各一件），且自九十年十二月二十日起，即
    未依約繳交租金等事實，固坦承不諱，但堅詞否認有何侵占犯行，辯稱：租用之
    機組均尚在伊所使用之計程車內，原本有委託他人要交還予自訴人，但為該他人
    所拒絕，伊本身又在外地工作，才遲未能返還予自訴人等語。
四、經查：
（一）被告右開自白，固有自訴人提出之國通計程車無線電車裝機組借用合約書、繳
      費明細表、存證信函等件在卷可憑，但依此，至多僅能證明被告有租用計程車
      無線電車裝機組未依約繳納租金，及於自訴人終止契約後迄未返還該機組之事
      實。按諸常理，未依約繳納租金或返還持有他人財物之原因非一，並不限於侵
      占一途，尚難徒憑被告上述違約之情事即遽認被告有何侵占該機組之犯行。
（二）又被告於本院審理期間，業已將向自訴人所租用之計程車無線電車裝機組返還
      予自訴人一節，除據被告供陳明確外，復為自訴人所是認，足見被告辯稱：所
      租用之機組一直放在伊所使用之計程車等語，確屬無訛。是以被告既依當初向
      自訴人租用該機組時之使用狀態，持續使用，而無任何處分行為，自訴人復未
      能提出確切之證據證明被告有何以所有人自居而使用該機組之情事，應認被告
      尚乏變易其原來持有意思而為不法所有意思之主觀犯意。
（三）綜上，自訴人所舉之證據尚不足以證明被告犯罪，此外，自訴人又無法提出其
      他證據以佐其說，本院亦查無任何積極證據足認被告確有自訴人所指之侵占犯
      行，揆諸前揭說明，不能證明被告犯罪，自應依法諭知被告無罪之判決。
據上論斷，應依刑事訴訟法第三百四十三條、第三百零一條第一項，判決如主文。
中      華      民      國      九十二      年      九      月    三    日
                                臺灣臺中地方法院刑事第二庭
                                    法  官  莊  嘉  蕙
右正本證明與原本無異。
如不服本判決，應於送達後十日內向本院提出上訴狀（須附繕本），上訴於臺灣高等
法院臺中分院。
                                    書記官
中      華      民      國      九十二      年      九      月    五    日


司法院資訊處製作；財團法人民間司法改革基金會備份。
